---
title: "Préparation des données d'activité de pêche"
author: "Marthe Vienne"
date: "`r Sys.Date()`"
output: html_document
---

```{r setup, include=FALSE}
knitr::opts_chunk$set(echo = TRUE)
```

### Construction de la flotte

#### Étape 1 :

On récupère les identifiants des navires présents dans le registre européen d'une longueur hors tout supérieure à 25 m :
```{r}
vessels_25m <- bloomr.fleetregister::get_size() %>% 
  filter(end_date >= '2021-01-01' & start_date <= '2024-12-31') %>%
  filter(length >= 25)
```
Nombre de navires (CFR) : `length(unique(vessels_25m$cfr_id))`
NB : le nombre d'enregistrements (n = `nrow(vessels_25m)`) et supérieur au nombre de navires (n = `length(unique(vessels_25m$cfr_id))`) car un navire peut subir des modifications qui affectent ses dimensions au cours de sa vie.

#### Étape 2 :

Ensuite, on récupère les informations valides pour la liste de navires identifiés (MMSI, IMO, country et main_fishing_gear) :
```{r}
gear_codes <- readxl::read_excel(system.file("extdata", "MDR_Gear_Type.xls", package = "bloomr.fleetregister"), 1)

mmsi <- bloomr.fleetregister::get_mmsi() %>% 
  filter(end_date >= '2021-01-01' & start_date <= '2024-12-31')
imo <- bloomr.fleetregister::get_imo() %>% 
  filter(end_date >= '2021-01-01' & start_date <= '2024-12-31')

vessels_mmsi <- mmsi %>% 
  dplyr::select(c(cfr_id, mmsi)) %>% 
  filter(!is.na(mmsi) & cfr_id %in% vessels_25m$cfr_id & mmsi < 300000000) %>%  # filtre les navires qui ne sont pas européens
  distinct()
vessels_imo <- imo %>% 
  dplyr::select(c(cfr_id, uvi)) %>% 
  filter(!is.na(uvi) & cfr_id %in% vessels_25m$cfr_id) %>% 
  distinct()

country <- bloomr.fleetregister::get_country() %>%
    filter(end_date >= '2021-01-01' & start_date <= '2024-12-31')

fishing_gear <- bloomr.fleetregister::get_fishing_gears() %>% 
    filter(end_date >= '2021-01-01' & start_date <= '2024-12-31') %>%
  left_join(gear_codes %>% dplyr::select(Code, Category, SubCategory), by = c("gear" = "Code")) %>%
  mutate(category = case_when(!is.na(SubCategory) ~ toupper(SubCategory),
                              .default = Category)) %>%
  dplyr::select(-c(Category, SubCategory))
```

#### Étape 3 :

On compare la flotte du registre avec la flotte de Global Fishing Watch (source : https://globalfishingwatch.org/data-download/datasets/public-fishing-effort) : 
la correspondance entre le registre et les données GFW a été effectuée d'abord via le MMSI puis via l'IMO.

```{r}
vessels_gfw <- read.csv2("../data/gfw_fishing_effort/fishing-vessels-v3.csv", sep =",")
```


```{r}
### MMSI
missing_mmsi <- vessels_mmsi %>% filter(!mmsi %in% vessels_gfw$mmsi)

### IMO
imo_list_to_check <- vessels_imo %>% filter(cfr_id %in% missing_mmsi$cfr_id)

df = tibble()
for (index in 1:nrow(imo_list_to_check)) {
  mmsi = NULL
  row = imo_list_to_check[index, ]
  imo = row[1, 2]
  id = row[1, 1]
  gfw_info = gfwr::get_vessel_info(query=imo)
  mmsi = unique(gfw_info$registryInfo$ssvid)

  if (length(mmsi) == 0) {
    mmsi = unique(gfw_info$selfReportedInfo$ssvid)
  }

  if (length(mmsi) > 0) {
    df = rbind(df, tibble(id = id, imo = imo, mmsi = mmsi))
  } else {
    df = rbind(df, tibble(id = id, imo = imo, mmsi = NA))
  }
}
```

#### Nettoyage de la flotte

```{r}
final_list_mmsi <- vessels_mmsi %>% 
  rbind(df %>% dplyr::select(cfr_id = id, mmsi)) %>%
  filter(mmsi %in% vessels_gfw$mmsi) %>%
  distinct() %>%
  mutate(mmsi = as.numeric(mmsi))
```

Nettoyage des MMSI associés à plusieurs CFR
```{r}
cfr <- bloomr.fleetregister::get_cfr()

final_list_mmsi %>%
  filter(mmsi %in% (final_list_mmsi %>% 
  group_by(mmsi) %>%
  summarise(n = n()) %>%
  filter(n > 1) %>% pull(mmsi))) %>%
  left_join(cfr, by = c("cfr_id" = "id"))

final_list_mmsi <- final_list_mmsi %>%
  mutate(mmsi = case_when(cfr_id == "0194f9ff-14e2-7d80-824a-5aa628272acd" & mmsi == 265828000 ~ 220141000,
                          .default = mmsi))
```


La flotte étudiée est constituée de `final_list_mmsi %>% pull(cfr_id) %>% unique() %>% length()` CFR et de `final_list_mmsi %>% pull(mmsi) %>% unique() %>% length()` MMSI.
Attention : à cette étape, tous les navires dans la flotte de pêchent pas forcément dans les eaux territoriales hexagonales françaises.

### Effort de pêche (2021-2024)

```{r}
years = seq(2021, 2024)
```

On utilise les données d'effort de pêche quotidiennes par MMSI de Global Fishing Watch entre 2021 et 2024 (https://globalfishingwatch.org/data-download/datasets/public-fishing-effort).

On concatène l'effort de pêche par jour et par année pour les MMSI sélectionnés.

```{r}
global_fishing_effort <- NULL

for (year in years) {
  print(year)
  yearly_fishing_effort <- tibble()
  files <- list.files(sprintf("../data/gfw_fishing_effort/mmsi-daily-csvs-10-v3-%s/", year), full.names = T, recursive = T)
  files <- files[grepl("mmsi-daily-csvs-10", files) & grepl(".csv$", files)]
  
  for (file in files) {
    daily_fishing_effort <- read.csv2(file, sep =",") %>%
      filter(mmsi %in% final_list_mmsi$mmsi) %>%
      mutate(date = as.Date(date),
             cell_ll_lat = as.numeric(cell_ll_lat),
             cell_ll_lon = as.numeric(cell_ll_lon),
             fishing_hours = as.numeric(fishing_hours)) %>%
      filter(fishing_hours > 0)
    yearly_fishing_effort <- rbind(yearly_fishing_effort, daily_fishing_effort)
  }
  
  global_fishing_effort[[as.character(year)]] <- yearly_fishing_effort
}
```


### Combinaison de l'effort de pêche et du registre de la flotte

```{r}
global_fishing_effort <- bind_rows(global_fishing_effort, .id = "year")

df <- global_fishing_effort %>%
  left_join(final_list_mmsi, by = "mmsi", relationship = "many-to-many") %>%
  left_join(fishing_gear, join_by("cfr_id" == "cfr_id", between("date", "start_date", "end_date")), relationship = "many-to-many") %>%
  left_join(country, join_by("cfr_id" == "cfr_id", between("date", "start_date", "end_date")), relationship = "many-to-many") %>%
  left_join(vessels_25m, by = "cfr_id", relationship = "many-to-many") %>%
  filter(!is.na(gear) & !is.na(country)) %>%# filter rows with no data (mismatch between declared info on fleet register and true history of vessel)
  mutate(lon = cell_ll_lon + 0.1 / 2,
         lat = cell_ll_lat + 0.1 / 2) %>%
  dplyr::select(-c(cell_ll_lat, cell_ll_lon, start_date.x, end_date.x, start_date, end_date, start_date.y, end_date.y))

df %>% pull(mmsi) %>% unique() %>% length() / vessels_mmsi %>% pull(mmsi) %>% unique() %>% length() * 100
```


### Sauvegarde des données
```{r}
saveRDS(df, "../data/UE_UK_fishing_effort_gfw_2021-2024.rds")
```
