---
title: "Analyse - activité des navires européens et anglais ≥ 25 m pêchant dans les eaux territoriales
  françaises (hexagone)"
author: "Marthe Vienne"
date: "`r Sys.Date()`"
output: html_document
---

```{r setup, include=F}
knitr::opts_chunk$set(echo = FALSE, message = FALSE, fig.width = 12, fig.height = 8)
```

```{r, message=FALSE}
library(mregions2)
library(sf)
library(dplyr)
library(bloomr.fleetregister)
library(terra)
library(tidyterra)
library(ggplot2)
library(rnaturalearth)
library(mapview)
library(ggbreak) 
library(basemaps)
library(gpkg)
library(ggnewscale)
library("ggspatial")
source("utils.R")
library(kableExtra)
library(DBI)
```

Les figures réalisées lors de cette analyse sont sauvegardées dans le dossier *output*.

## Introduction

L'analyse a été conduite à partir des données statiques d'effort de pêche de Global Fishing Watch (GFW) à l'échelle du navire : https://globalfishingwatch.org/data-download/datasets/public-fishing-effort.
La période d'étude s'étend entre 2021 et 2024. L'étude ne concerne que les navires UE + UK ≥ 25 m pêchant dans les eaux territoriales françaises (uniquement en France hexagonale).

Sur la période d'étude, l'historique de la flotte a été construit à partir du registre de la flotte européenne : https://webgate.ec.europa.eu/fleet-europa/search_en. 
BLOOM a développé son propre gestionnaire du registre de la flotte qui télécharge et synthétise l'historique des navires : https://github.com/associationbloom/eu-fleet-register-manager.
Uniquement les navires présents à la fois dans la flotte du registre européen et dans les données GFW ont été retenus.

## Matériel et méthodes

### Zone d'étude

```{r}
# EEZ
EEZ <- gaz_search(5677) %>% gaz_geometry()
st_crs(EEZ) <- 4326

# Internal waters
internal_waters <- gaz_search(49476) %>% gaz_geometry()
st_crs(internal_waters) <- 4326

# Territorial waters
url <- 'https://www.dropbox.com/scl/fi/tdinfwh827rsqnqnxe7gj/SHAPE.zip?rlkey=p86lthmyhz4os45uqaogqx24p&st=mmx5m4fw&dl=1'

download.file(url, destfile = "../data/fr_territorial_waters.zip")

unzip("../data/fr_territorial_waters.zip", exdir = "../data")

territorial_waters <- st_read("../data/SHAPE/EspMar_FR_MT_WGS84.shp", quiet=TRUE) %>%
  filter(reference == 'Décret n° 2018-681 du 30 juillet 2018') # ne garder que les eaux territoriales hexagonales françaises (https://www.legifrance.gouv.fr/loda/id/JORFTEXT000037273623)
st_crs(territorial_waters) <- 4326

# Lim ext territorial waters
url <- 'https://www.dropbox.com/scl/fi/q6tajygloqggmnycnunqr/2_Lim_ext_mer_territoriale.zip?rlkey=zsykt37hp1uxbgf1a6b78w8nj&st=au5ga4o9&dl=1'

download.file(url, destfile = "../data/fr_lim_territorial_waters.zip")

unzip("../data/fr_lim_territorial_waters.zip", exdir = "../data/fr_lim_territorial_waters/")

lim_territorial_waters <- st_read("../data/fr_lim_territorial_waters/2_Lim_ext_mer_territoriale/SHAPE/Lim_ext_MT_WGS84.shp", quiet=TRUE) %>%
  filter(reference == 'Décret n° 2018-681 du 30 juillet 2018') # ne garder que les eaux territoriales hexagonales françaises (https://www.legifrance.gouv.fr/loda/id/JORFTEXT000037273623)
st_crs(lim_territorial_waters) <- 4326

# FR fishing coastal waters
url <- "https://www.dropbox.com/scl/fi/hy0jtl0noq3eu1j96j6f5/fishing_coastal_waters.zip?rlkey=gggt92kgln7hahx26du6bp9v0&st=6w08d4eo&dl=1"

download.file(url, destfile = "../data/fishing_coastal_waters.zip")
unzip("../data/fishing_coastal_waters.zip", exdir = "../data")

coastal_waters <- st_read("../data/fishing_coastal_waters/french_coastal_waters_6_12_NM.shp", quiet=TRUE)
st_crs(coastal_waters) <- 4326

# Façade
url <- "https://www.dropbox.com/scl/fi/hy0jtl0noq3eu1j96j6f5/fishing_coastal_waters.zip?rlkey=gggt92kgln7hahx26du6bp9v0&st=6w08d4eo&dl=1"

download.file(url, destfile = "../data/fishing_coastal_waters.zip")
unzip("../data/fishing_coastal_waters.zip", exdir = "../data")

coastal_waters <- st_read("../data/fishing_coastal_waters/french_coastal_waters_6_12_NM.shp", quiet=TRUE)
st_crs(coastal_waters) <- 4326

pal = mapviewPalette("mapviewVectorColors")

mapview(list(EEZ, internal_waters, territorial_waters, coastal_waters), col.regions = pal(4), alpha.regions = c(1, 1, 1, 1))
```

```{r}
g <- geopackage("../data/PLANIFICATION_MARITIME_PACK/PlanificationMaritime_MED.gpkg", connect = TRUE)
med_zone <- g$tables$MSP_Spatial_Plan

g <- geopackage("../data/PLANIFICATION_MARITIME_PACK/PlanificationMaritime_MEMN.gpkg", connect = TRUE)
memn_zone <- g$tables$MSP_Spatial_Plan

g <- geopackage("../data/PLANIFICATION_MARITIME_PACK/PlanificationMaritime_NAMO.gpkg", connect = TRUE)
namo_zone <- g$tables$MSP_Spatial_Plan

g <- geopackage("../data/PLANIFICATION_MARITIME_PACK/PlanificationMaritime_SA.gpkg", connect = TRUE)
sa_zone <- g$tables$MSP_Spatial_Plan
```

### Activité dans les eaux françaises et distribution de la flotte

Le prétraitement des données et construction de la flotte est disponible dans 0.prepare_fishing_activity_data.html
```{r}
df <- readRDS("../data/UE_UK_fishing_effort_gfw_2021-2024.rds")
```

#### Nombre de navires ayant eu une activité de pêche dans la ZEE FR, les eaux territoriales françaises et dans la bande côtière de pêche
```{r}
coordinates_df <- df %>%
  dplyr::select(lon, lat) %>%
  distinct()

dsf <- st_as_sf(coordinates_df, coords = c("lon", "lat"))
st_crs(dsf) <- 4326

inter_eez <- st_join(dsf, EEZ)
inter_eez$lat = st_coordinates(inter_eez)[, 2]
inter_eez$lon = st_coordinates(inter_eez)[, 1]

cells_in_eez <- inter_eez %>%
  filter(!is.na(MRGID)) %>%
  mutate(in_eez = TRUE) %>%
  tibble() %>%
  dplyr::select(c(lon, lat, in_eez)) 

inter_terr_waters <- st_join(dsf, territorial_waters)
inter_terr_waters$lat = st_coordinates(inter_terr_waters)[, 2]
inter_terr_waters$lon = st_coordinates(inter_terr_waters)[, 1]

cells_in_terr_waters <- inter_terr_waters %>%
  filter(!is.na(type)) %>%
  mutate(in_territorial_waters = TRUE) %>%
  tibble() %>%
  dplyr::select(c(lon, lat, in_territorial_waters)) 

inter_fishing_coastal_waters <- st_join(dsf, coastal_waters)
inter_fishing_coastal_waters$lat = st_coordinates(inter_fishing_coastal_waters)[, 2]
inter_fishing_coastal_waters$lon = st_coordinates(inter_fishing_coastal_waters)[, 1]

cells_in_coastal_waters <- inter_fishing_coastal_waters %>%
  filter(!is.na(nature)) %>%
  mutate(in_fishing_coastal_waters = TRUE) %>%
  tibble() %>%
  dplyr::select(c(lon, lat, in_fishing_coastal_waters)) 

df <- df %>%
  left_join(cells_in_terr_waters, by = c("lat", "lon")) %>%
  left_join(cells_in_eez, by = c("lat", "lon")) %>%
  left_join(cells_in_coastal_waters, by = c("lat", "lon")) %>%
  mutate(in_eez = case_when(is.na(in_eez) ~ FALSE,
                                           .default = in_eez),
    in_territorial_waters = case_when(is.na(in_territorial_waters) ~ FALSE,
                                           .default = in_territorial_waters),
         in_fishing_coastal_waters = case_when(is.na(in_fishing_coastal_waters) ~ FALSE,
                                           .default = in_fishing_coastal_waters),
         ) %>%
  mutate(flag = ifelse(country == 'FRA', 'FRA', 'foreign'))
```

Sur les `r df %>% pull(mmsi) %>% unique() %>% length()` navires de la flotte, seulement `r df %>% filter(in_territorial_waters) %>% pull(mmsi) %>% unique() %>% length()` (`r df %>% filter(in_territorial_waters) %>% pull(mmsi) %>% unique() %>% length() / (df %>% pull(mmsi) %>% unique() %>% length()) * 100`%) ont pêché au moins une fois dans les eaux territoriales françaises durant la période d'étude.

#### Distribution de la flotte pêchant dans les eaux territoriales françaises

##### Distribution de la flotte par pays et par catégorie
```{r}
## Fleet distribution by country and category
summary <- df %>%
  filter(in_territorial_waters) %>%
  dplyr::select(mmsi, country, category) %>%
  distinct() %>%
  group_by(category, country) %>%
  summarise(n = n()) %>%
  dplyr::ungroup() %>%
  tidyr::pivot_wider(names_from = country, values_from = n)

summary <- summary %>%
    dplyr::ungroup() %>%
    dplyr::mutate("Total by category" = rowSums(dplyr::select(., -c(`category`)), na.rm = TRUE))

totals <- NULL
for (i_col in colnames(summary)[2:ncol(summary)]) {
  totals <- c(totals, as.integer(sum(summary[i_col], na.rm = TRUE)))
}

names(totals) <- colnames(summary)[2:ncol(summary)]

summary <- summary %>%
  dplyr::bind_rows(totals)

summary[nrow(summary), 1] <- "Total by country"

summary %>% 
  replace(is.na(.), 0) %>%
  kable () %>%
  kable_paper(full_width = T) %>%
  kable_styling(bootstrap_options = c("striped", "condensed", "responsive", "hover")) 
```

##### Distribution de la flotte par pays, par catégorie et par classe de taille

Classes de taille : [25-40), [40-60), [60-80), [80-Inf)
```{r, results='asis'}
size_breaks = c(0, 25, 40, 60, 80, Inf)

categories = df %>% pull(category) %>% unique()

fleet_repartition = NULL
for (cat in categories) {
  summary <- df %>%
    filter(in_territorial_waters & category == cat) %>%
    dplyr::select(mmsi, country, length) %>%
    distinct() %>%
    dplyr::mutate(size_class = cut(length,
                                   breaks=size_breaks, include.lowest = T, right = F)) %>%
    group_by(country, size_class) %>%
    summarise(n = n()) %>%
    dplyr::ungroup() %>%
    tidyr::pivot_wider(names_from = size_class, values_from = n)
    
  summary <- summary %>%
  dplyr::ungroup() %>%
  dplyr::mutate("Total by country" = rowSums(dplyr::select(., -c(`country`)), na.rm = TRUE))

  totals <- NULL
  for (i_col in colnames(summary)[2:ncol(summary)]) {
    totals <- c(totals, as.integer(sum(summary[i_col], na.rm = TRUE)))
  }
  
  names(totals) <- colnames(summary)[2:ncol(summary)]
  
  summary <- summary %>%
    dplyr::bind_rows(totals)
  
  summary[nrow(summary), 1] <- "Total by size class"
      
    
  fleet_repartition[[cat]] <- summary
}

for (cat in names(fleet_repartition)) {
  print(landscape(kable_styling(fleet_repartition[[cat]] %>%  
    replace(is.na(.), 0) %>%
    kable (caption = cat) %>%
    kable_paper(full_width = T) %>%
    kable_styling(bootstrap_options = c("striped", "condensed", "responsive", "hover")))))
}
```


## Résultat

### Pourcenage de l'effort de pêche dans les eaux territoriales

```{r}
vessels_in_terr_waters <- df %>%
  filter(in_territorial_waters) %>%
  dplyr::select(mmsi, year) %>%
  distinct()

yearly_activity_df <- df %>%
  right_join(vessels_in_terr_waters, by = c("mmsi", "year")) %>%
  group_by(mmsi, year, in_territorial_waters, category, country, flag) %>%
  summarise(activity = sum(na.omit(fishing_hours))) %>%
  dplyr::ungroup() %>%
  tidyr::pivot_wider(names_from = in_territorial_waters, values_from = activity) %>%
  rename("activity_outside" = `FALSE`,
         "activity_inside" = `TRUE`) %>%
  rowwise() %>%
  mutate(total_activity = sum(activity_outside, activity_inside, na.rm = T),
         activity_inside = ifelse(is.na(activity_inside), 0, activity_inside),
        percent = activity_inside / total_activity * 100)

gobal_activity_df <- df %>%
  right_join(vessels_in_terr_waters, by = c("mmsi", "year")) %>%
  group_by(mmsi, in_territorial_waters, category, country, flag) %>%
  summarise(activity = sum(na.omit(fishing_hours))) %>%
  dplyr::ungroup() %>%
  tidyr::pivot_wider(names_from = in_territorial_waters, values_from = activity) %>%
  rename("activity_outside" = `FALSE`,
         "activity_inside" = `TRUE`) %>%
  rowwise() %>%
  mutate(total_activity = sum(activity_outside, activity_inside, na.rm = T),
         activity_inside = ifelse(is.na(activity_inside), 0, activity_inside),
        percent = activity_inside / total_activity * 100)
```

```{r}
wrap_text <- function(x, chars = 10) {
  stringr::str_wrap(x, chars)
}

ggplot(data = yearly_activity_df, aes(x = year, y = percent)) +
  geom_boxplot(outliers = FALSE) +
  facet_grid(.~category, labeller = as_labeller(wrap_text)) +
  theme_light() +
  theme(axis.text.x = element_text(angle = 90, vjust = 0.5, hjust=1), strip.text = element_text(size = 6))

ggplot(data = yearly_activity_df, aes(x = year, y = percent)) +
  geom_boxplot(outliers = FALSE) +
  facet_grid(.~flag, labeller = as_labeller(wrap_text)) +
  theme_light() +
  theme(axis.text.x = element_text(angle = 90, vjust = 0.5, hjust=1), strip.text = element_text(size = 6))

ggplot(data = yearly_activity_df, aes(x = year, y = percent)) +
  geom_boxplot(outliers = FALSE) +
  facet_grid(.~country, labeller = as_labeller(wrap_text)) +
  theme_light() +
  theme(axis.text.x = element_text(angle = 90, vjust = 0.5, hjust=1), strip.text = element_text(size = 6))

ggplot(data = yearly_activity_df, aes(x = year, y = percent)) +
  geom_boxplot(outliers = FALSE) +
  facet_grid(flag~category, labeller = as_labeller(wrap_text)) +
  theme_light() +
  theme(axis.text.x = element_text(angle = 90, vjust = 0.5, hjust=1), strip.text = element_text(size = 6))
```


### Résumé statistique

```{r}
effectif <- yearly_activity_df %>%
  group_by(category, flag) %>%
  dplyr::select(mmsi) %>%
  distinct() %>%
  summarise(n = n())

yearly_activity_df %>%
  group_by(category, flag) %>%
  left_join(effectif, by = c("category", "flag")) %>%
  reframe(qs = quantile(percent, c(0.25, 0.50, 0.75, 0.95)), prob = c(0.25, 0.50, 0.75, 0.95), n = max(n)) %>%
  arrange_at("qs", desc) %>%
  tidyr::pivot_wider(names_from = prob, values_from = qs) %>%
  rename("q25" = `0.25`,
         "q50" = `0.5`,
         "q75" = `0.75`,
         "q95" = `0.95`,
         )  %>%
  kable (digits = 2) %>%
  kable_paper(full_width = T) %>%
  kable_styling(bootstrap_options = c("striped", "condensed", "responsive", "hover"))

gobal_activity_df %>%
  group_by(category) %>%
  reframe(qs = quantile(percent, c(0.25, 0.50, 0.75, 0.95)), prob = c(0.25, 0.50, 0.75, 0.95), n = n()) %>%
  arrange_at("qs", desc) %>%
  tidyr::pivot_wider(names_from = prob, values_from = qs) %>%
  rename("q25" = `0.25`,
         "q50" = `0.5`,
         "q75" = `0.75`,
         "q95" = `0.95`,
         ) %>%
  kable (digits = 2) %>%
  kable_paper(full_width = T) %>%
  kable_styling(bootstrap_options = c("striped", "condensed", "responsive", "hover"))

```

Pourcentage de l'effort de pêche total par an dans les eaux territoriales :
```{r}
yearly_activity_df %>%
  group_by(year, flag) %>%
  reframe(percent = sum(activity_inside) / sum(total_activity) * 100) %>%
  kable (digits = 2) %>%
  kable_paper(full_width = T) %>%
  kable_styling(bootstrap_options = c("striped", "condensed", "responsive", "hover"))
```

### Cartographie

```{r}
df_map <- df %>%
  filter(in_eez)

## Create raster global activity
extent_box <- df_map %>%
  reframe(minLon = min(lon),
          maxLon = max(lon),
          minLat = min(lat),
          maxLat = max(lat))

## Resolution
resolution <- c(0.1, 0.1)
grid <- create_grid(df_map, resolution = resolution)

## Function raster
log_sum_fishing_hours <- function(x, ...) {log(sum(na.omit(x)))}

france <- ne_countries(country = "france", type = "map_units", returnclass = "sf", scale = "large") %>%
  filter(geounit == 'France')


zoom_map <- function(data, extent, breaks, limits, title, subtitle) {
  data_cropped = terra::crop(data, ext(extent))
  
  p <- ggplot() +
    geom_spatraster(data = data_cropped, na.rm = T) +
    scale_fill_viridis_c("Intensité de pêche (échelle logarithmique)", 
                         guide="colorbar", 
                         na.value="transparent", 
                         direction = -1, 
                         option = 'G', 
                         breaks = breaks,
                        limits = c(limits$min, limits$max)) +
    geom_sf(data = france,
            fill = "grey70",
            color = "grey50",
            size = 0.15) +
    geom_sf(data = EEZ, fill = NA, lwd = .3) +
    geom_sf(data = coastal_waters, fill = NA, alpha = .4, col = "#DABD00", lwd = .7) +
    geom_sf(data = lim_territorial_waters, col = "#F05B35", lwd = .7) +
    scale_x_continuous(limits = c(ext(data_cropped)$xmin, ext(data_cropped)$xmax), expand = c(0, 0)) +
    scale_y_continuous(limits = c(ext(data_cropped)$ymin, ext(data_cropped)$ymax), expand = c(0, -0.1)) +
    annotation_scale(location = "bl", width_hint = 0.5) +
    annotation_north_arrow(location = "bl", which_north = "true", 
        pad_x = unit(0.25, "in"), pad_y = unit(0.25, "in"),
        style = north_arrow_fancy_orienteering) +
    theme_bw() +
    facet_wrap(.~lyr) +
    theme(legend.position = "bottom") +
    guides(fill = guide_colorbar(
      title.position = "top",
      title.hjust = 0.5,
     theme = theme(
        legend.key.width  = unit(10, "lines"),
        legend.key.height = unit(1, "lines")
      )
    )) +
    ggtitle(title, subtitle = subtitle)
  
  return(p)
}

zones <- c("med" = med_zone, "memn" = memn_zone, "namo" = namo_zone, "sa" = sa_zone)
```

#### Activité globale et zoom sur les zones de planification maritime française
```{r}
value_limits <- df_map %>%
  group_by(lon, lat, year) %>%
  summarise(total = log(sum(fishing_hours, na.rm = T))) %>%
  ungroup() %>%
  summarise(min = min(total), max = max(total))

breaks <- seq(floor(value_limits$min), ceiling(value_limits$max), 2)

layers = ""
global_activity_r <- df_to_raster(df_map, grid, FUN = log_sum_fishing_hours, quantity = "fishing_hours", layers = layers)
crs(global_activity_r) <- 4326

global_activity_sr <- rast(global_activity_r)

p <- NULL
for (zone in names(zones)) {
  p[[zone]] <- zoom_map(global_activity_sr, zones[[zone]], breaks = breaks, limits = value_limits, title = sprintf("Effort de pêche global (2021-2024) - zone %s", toupper(zone)), subtitle = "Résolution 0.1°")
  ggsave(plot = p[[zone]], sprintf("../output/%s_global_activity.png", toupper(zone)), width = 24, height = 20, unit = "cm")
  print(p[[zone]])
}
```

#### Activité des navires FR et étrangers et zoom sur les zones de planification maritime française
```{r}
value_limits <- df_map %>%
  group_by(lon, lat) %>%
  summarise(total = log(sum(fishing_hours, na.rm = T))) %>%
  ungroup() %>%
  summarise(min = min(total), max = max(total))

breaks <- seq(floor(value_limits$min), ceiling(value_limits$max), 2)

layers = "flag"
global_activity_r <- df_to_raster(df_map, grid, FUN = log_sum_fishing_hours, quantity = "fishing_hours", layers = layers)
crs(global_activity_r) <- 4326

global_activity_sr <- rast(global_activity_r)

p <- NULL
for (zone in names(zones)) {
  p[[zone]] <- zoom_map(global_activity_sr, zones[[zone]], breaks = breaks, limits = value_limits, title = sprintf("Effort de pêche global (2021-2024) - zone %s", toupper(zone)), subtitle = "Résolution 0.1°")
  ggsave(plot = p[[zone]], sprintf("../output/%s_activity_by_flag.png", toupper(zone)), width = 30, height = 20, unit = "cm")
  print(p[[zone]])

}
```
